【裁判字號】    97,訴,1205
【裁判日期】    970509
【裁判案由】    違反毒品危害防制條例
【裁判全文】
臺灣彰化地方法院刑事判決              97年度訴字第1205號
公  訴  人  臺灣彰化地方法院檢察署檢察官
被      告  甲○○
上列被告因違反毒品危害防制條例案件，經檢察官提起公訴（97
年度毒偵字第989 號、第1478號），於本院準備程序中，被告就
被訴事實為有罪之陳述，經裁定改行簡式審判程序，本院判決如
下：
    主  文
甲○○施用第一級毒品，累犯，處有期徒刑拾月，扣案之第一級
毒品海洛因壹包（淨重零點壹肆公克）沒收銷燬之，注射針筒壹
支沒收。又施用第二級毒品，累犯，處有期徒刑陸月。應執行有
期徒刑壹年貳月，扣案之第一級毒品海洛因壹包（淨重零點壹肆
公克）沒收銷燬之，注射針筒壹支沒收。
    犯罪事實
一、甲○○前因施用毒品案件，經送觀察、勒戒後，因認有繼續
    施用毒品傾向，再經本院裁定令入戒治處所施以強制戒治，
    於民國89年12月11日強制戒治執行完畢釋放，並由臺灣彰化
    地方法院檢察署檢察官以90年度戒毒偵字第209 、210 號為
    不起訴處分確定。且因施用第一級毒品案件，經同署檢察官
    聲請強制戒治並提起公訴，由本院以91年度訴字第960 號判
    決判處有期徒刑9 月確定（第1 案），其強治戒治部分則於
    93年1 月9 日因毒品危害防制條例修正實施而釋放。又因施
    用第一、二級毒品案件，經本院以93年度訴字第189 號判決
    判處有期徒刑10月、6 月，應執行有期徒刑1 年2 月確定（
    第2 案）。復因竊盜案件，經本院以93年度易字第198 號判
    決判處有期徒刑1 年4 月確定（第3 案）。再因施用第二級
    毒品案件，經臺灣雲林地方法院以95年度訴字第27號判決判
    處有期徒刑5 月確定（第4 案）。其上開毒品及竊盜案件（
    第2 、3 、4 案）所處有期徒刑部分，並經定應執行有期徒
    刑2 年10月確定，再與前揭毒品案件（第1 案）所處有期徒
    刑9 月部分接續執行，於95年8 月22日縮短刑期假釋出監付
    保護管束，嗣經撤銷假釋，且上開第2 、3 、4 案經臺灣雲
    林地方法院於96年9 月28日以96年度聲減字第1587號裁定各
    減刑2 分之1 ，並定應執行有期徒刑1 年5 月，而於96年10
    月8 日確定，則已執行部分經折抵減刑後刑期已滿，毋須再
    執行撤銷假釋後之殘刑，經檢察官於96年10月23日簽結執行
    完畢。詎其仍未戒除毒癮，復基於施用第一級毒品海洛因之
    犯意，於97年2 月25日凌晨1 時許，在苗栗縣通霄鎮某加油
    站廁所，以將第一級毒品海洛因粉末置入注射針筒內加水後
    ，再以針筒注射手臂血管之方式，施用第一級毒品海洛因1
    次。另基於施用第二級毒品甲基安非他命之犯意，於97年2
    月22日下午某時，在彰化縣員林鎮○○道路旁，以將甲基安
    非他命置於鋁箔紙上再以火燒烤產生煙霧後吸食之方式，施
    用第二級毒品甲基安非他命1 次。嗣於97年2 月25日下午1
    時30分許，在彰化縣員林鎮○○路○ 段68巷31號前為警查獲
    ，並扣得第一級毒品海洛因1 包（淨重0.14公克）及甲○○
    所有供其施用毒品海洛因之注射針筒1 支，且經採集其尿液
    送驗，結果呈嗎啡、甲基安非他命陽性反應，始悉上情。
二、案經彰化縣警察局田中分局報請臺灣彰化地方法院檢察署檢
    察官偵查起訴。
    理  由
一、按除被告所犯為死刑、無期徒刑、最輕本刑為3 年以上有期
    徒刑之罪或高等法院管轄第1 審案件者外，於前條第1 項程
    序進行中，被告先就被訴事實為有罪之陳述時，審判長得告
    知被告簡式審判程序之旨，並聽取當事人、代理人、辯護人
    及輔佐人之意見後，裁定進行簡式審判程序；除簡式審判程
    序及簡易程序案件外，第1 審應行合議審判，刑事訴訟法第
    273 條之1 第1 項、第284 條之1 分別定有明文。本件被告
    甲○○所涉係死刑、無期徒刑、最輕本刑為3 年以上有期徒
    刑之罪或高等法院管轄第1 審案件以外之罪，並於本院行準
    備程序時就被訴事實為有罪之陳述，本院合議庭依前揭規定
    ，經評議結果，裁定改由受命法官獨任行簡式審判程序。
二、上開犯罪事實，業據被告甲○○於本院審理時坦承不諱，又
    被告為警採集其尿液送驗結果，確呈嗎啡及甲基安非他命陽
    性反應，此有彰化縣警察局田中分局委託檢驗尿液代號與真
    實姓名對照單及詮昕科技股份有限公司於97年3 月7 日出具
    之濫用藥物尿液檢驗報告各1 紙附卷可稽。又扣案之白色粉
    末1 包，經送鑑驗結果，確係第一級毒品海洛因無訛（淨重
    0.14公克），有法務部調查局鑑定書1 紙在卷可參，此外復
    有該第一級毒品海洛因1 包（淨重0.14公克）及被告所有供
    其施用毒品海洛因之注射針筒1 支扣案可資佐證，足徵被告
    之自白確與事實相符，堪以採信。本件事證明確，被告上開
    犯行洵堪認定，應依法論科。
三、按修正毒品危害防制條例就施用毒品者，僅於「初犯」及「
    5 年後再犯」二種情形，有其追訴條件之限制，即須於初犯
    經觀察、勒戒或強制戒治釋放後，5 年內均無施用毒品之行
    為，始能認其前所實施之觀察、勒戒或強制戒治已足遮斷毒
    癮，而得於5 年後再犯時，再予適用初犯之規定，重行觀察
    、勒戒等程序；倘5 年內已經再犯，被依法追訴處罰，縱其
    第3次（或第3次以上）施用毒品之時間在初犯釋放5 年以後
    ，即與「5年後再犯」之情形有別，且因已於「5年內再犯」
    ，顯見其再犯率甚高，原實施觀察、勒戒或強制戒治，已無
    法收其實效，而無5 年戒斷期之存在，自無再經觀察、勒戒
    及強制戒治之必要，應由檢察官逕行起訴，此有最高法院95
    年度臺非字第59、65號判決及同年度第7 次刑事庭會議決定
    足供參照。查本件被告前因施用毒品案件，經送執行觀察、
    勒戒後，因認有繼續施用毒品傾向，再經本院裁定令入戒治
    處所施以強制戒治，業於89年12月11日強制戒治執行完畢釋
    放，並由臺灣彰化地方法院檢察署檢察官於90年2 月19日以
    90年度戒毒偵字第209 、210 號為不起訴處分確定。其後又
    因施用第一、二級毒品案件，經本院以93年度訴字第189 號
    判決判處有期徒刑10月、6 月，應執行有期徒刑1 年2 月確
    定；及因施用第二級毒品案件，經臺灣雲林地方法院以95年
    度訴字第27號判決判處有期徒刑5 月確定等情，有臺灣彰化
    地方法院檢察署刑案資料查註紀錄表及臺灣高等法院被告前
    案紀錄表各1 份在卷可考，則其再犯本件施用第一、二級毒
    品犯行，按諸前揭說明，即與5 年後再犯之情形有別，自應
    逕行追訴。
四、核被告甲○○所為，係犯毒品危害防制條例第10條第1 項、
    第2 項之施用第一級、第二級毒品罪。被告持有第一、二級
    毒品進而施用，其持有第一、二級毒品之低度行為，應各為
    其施用第一、二級毒品之高度行為吸收，不另論罪。被告所
    犯施用第一級毒品海洛因及施用第二級毒品甲基安非他命之
    犯行，犯意各別，應予分論併罰。又被告有如上開犯罪事實
    欄所載之前科，並於95年8 月22日縮短刑期假釋出監付保護
    管束，嗣遭撤銷假釋，且上開第2 、3 、4 案經臺灣雲林地
    方法院於96年9 月28日以96年度聲減字第1587號裁定各減刑
    2 分之1 ，並定應執行有期徒刑1 年5 月，而於96年10月8
    日確定，則已執行部分經折抵減刑後刑期已滿，毋須再執行
    撤銷假釋後之殘刑，經檢察官於96年10月23日簽結執行完畢
    乙情，有前揭減刑裁定、本院97年5 月6 日電話洽辦公務紀
    錄單、臺灣高等法院被告前案紀錄表及臺灣彰化地方法院檢
    察署刑案資料查註紀錄表各1 份在卷可憑，其於有期徒刑執
    行完畢後，5 年內故意再犯本件有期徒刑以上之罪，均為累
    犯，應分別依刑法第47條第1 項之規定加重其刑。爰審酌被
    告有多次施用毒品之前科，及其施用毒品之動機、目的、方
    法、不知珍惜身體、施用毒品所生危害，暨犯後坦承犯行之
    態度等一切情狀，分別量處如主文所示之刑，並定其應執行
    刑，以示懲儆。又扣案之海洛因1 包（淨重0.14公克），係
    屬第一級毒品，應依毒品危害防制條例第18條第1 項前段規
    定沒收銷燬之；另扣案之注射針筒1 支，係被告所有並供其
    施用第一級毒品海洛因之用，業據被告供明在卷，爰依刑法
    第38條第1 項第2 款併予宣告沒收。
據上論斷，應依刑事訴訟法第273 條之1 第1 項、第299 條第1
項前段，毒品危害防制條例第10條第1 項、第2 項、第18條第1
項前段，刑法第11條、第47條第1 項、第51條第5 款、第38條第
1 項第2 款，判決如主文。
本案經檢察官黃淑媛到庭執行職務。
中    華    民    國    97    年     5     月      9     日
                  刑事第一庭           法  官   郭麗萍
以上正本證明與原本無異。
如不服本判決，應於判決送達後10日內，向本院提出上訴書狀，
上訴書狀應「敘述具體上訴理由」，並按他造當事人之人數附繕
本。「切勿逕送上級法院」。
中    華    民    國    97    年    5      月     12     日
                                       書記官   張子涵
附錄本案論罪科刑法條全文：
毒品危害防制條例第10條
施用第一級毒品者，處 6 月以上 5 年以下有期徒刑。
施用第二級毒品者，處 3 年以下有期徒刑。
毒品危害防制條例第18條
查獲之第一、二級毒品及專供製造或施用第一、二級毒品之器具
，不問屬於犯人與否，均沒收銷燬之；查獲之第三、四級毒品及
製造或施用毒品之器具，無正當理由而擅自持有者，均沒入銷燬
之。但合於醫藥、研究或訓練之用者，得不予銷燬。
前項合於醫藥、研究或訓練用毒品或器具之管理辦法，由法務部
會同行政院衛生署定之。


司法院資訊處製作；財團法人民間司法改革基金會備份。
